【裁判字號】    95,易,31
【裁判日期】    950518
【裁判案由】    詐欺等
【裁判全文】
臺灣彰化地方法院刑事判決          九十五年度易字第三一號
公  訴  人  臺灣彰化地方法院檢察署檢察官
被      告  甲○○
上列被告因詐欺等案件，經檢察官提起公訴（九十四年度偵緝字
第四四四號、九十四年度偵字第九六０一號），本院判決如下：
    主  文
甲○○未指定犯人，而向該管公務員誣告犯罪，處拘役拾日，
如易科罰金，以佰元折算壹日。其餘被訴部分均無罪。
    事  實
一、甲○○於民國九十二年十月間，向中華商業銀行申辦麥克現
    金卡，經該行審核認其符合申請要件後予以發卡（卡號：0
    0000000000000號），並於如附表所示之時間
    ，陸續以上開現金卡預借如附表所示之現金（所涉詐欺取財
    等罪嫌，應為無罪之諭知，詳見後述），期間曾陸續清償借
    款，後因身體健康狀況不佳而於九十三年七、八月間自所任
    職之「韋士頓專業剪燙店」（址設彰化縣員林鎮○○路七二
    ０號，其在該店擔任設計師）離職，始因經濟發生困難而暫
    無法清償上開借款，其於九十四年二月三日經中華商業銀行
    人員以電話通知還款之際，因恐前曾幫其繳付信用卡消費款
    之男友知悉而不悅，竟基於未指定犯人，而向有偵查犯罪職
    權之警方誣告他人涉犯偽造文書罪嫌之犯意，於九十四年二
    月五日上午十一時三十分許，前往彰化縣警察局二林分局竹
    塘分駐所報案並制作筆錄，以言詞向警方誣稱上開中華商業
    銀行麥克現金卡並非其所申辦，該現金卡申請書之申請人簽
    名欄上之「甲○○」署名係遭人冒名偽簽云云，並表明對冒
    簽其前開署名之人提出偽造文書罪嫌之告訴，而未指定犯人
    ，向有偵查犯罪職權之員警誣告不詳姓名之人涉犯刑法上之
    偽造文書罪嫌。嗣因警方調查上開案件時查覺有異而循線查
    獲；甲○○並於其所誣告之案件裁判確定前，於本院準備程
    序及審理時自白犯行。
二、案經彰化縣警察局二林分局報請臺灣彰化地方法院檢察署檢
    察官偵查起訴，由本院合議庭裁定依簡式審判程序審理。
    理  由
壹、本件有關以下所引用之被告以外之人於審判外之言詞或書面
    陳述，依刑事訴訟法第一百五十九條之五之規定，均具有證
    據能力，先予敘明。
貳、有罪部分：
一、訊據被告甲○○對於上揭事實自白不諱，且有證人即任職中
    華商業銀行外包特約行銷商而代被告向上開銀行遞交申請書
    之乙○○（起訴書誤載為翁詮國）、黃怡萍、林淑惠（以上
    二人為被告申辦上開現金卡之申請書上所載之親友）、中華
    商業銀行人員周富祥、廖于漢等人分別於警詢及偵查中之證
    述、被告於九十四年二月五日上午十一時三十分許前往彰化
    縣警察局二林分局竹塘分駐所報案及提出告訴所制作之警詢
    筆錄、聲明書、麥克現金卡申請書、麥克現金卡領用暨申請
    總約定書、內政部警政署刑事警察局鑑定書各一份在卷可佐
    ，本件事證明確，被告犯行洵堪認定。
二、核被告所為，係犯刑法第一百七十一條第一項之未指定犯人
    誣告罪。又被告於其所誣告之案件裁判確定前，於本院準備
    程序及審理時自白上開所犯之未指定犯人誣告犯行，應依刑
    法第一百七十二條之規定減輕其刑（最高法院三十一年上字
    第三四五號判例意旨參照）。爰審酌被告之素行良好（其前
    未曾有前案紀錄，有臺灣彰化地方法院檢察署刑案資料查註
    紀錄表、臺灣高等法院被告全國前案紀錄表各一份在卷可考
    ）、犯罪之動機、目的、手段、對於檢察、警察機關偵查犯
    罪正確性之危害及被告犯罪後坦承犯行，態度尚屬良好等一
    切情狀，量處如主文所示之刑，並諭知易科罰金之折算標準
    ，以示懲儆。
、無罪部分：
一、公訴意旨另略以：被告甲○○因積欠多家銀行信用卡債務，
    明知自己已無償債能力，為償還債務暨維持平日生活開銷，
    竟意圖為自己不法之所有，先於九十二年十月九日，在其位
    於彰化縣員林鎮○○路七二０號韋士頓專業剪燙店工作處所
    內，假藉申辦現金卡（即所謂小額信用貸款）之名義，向中
    華商業銀行外包特約行銷商之人員（起訴書誤載係中華商業
    銀行所僱請不知情之業務員）乙○○，佯稱欲辦理該銀行推
    出之「麥克現金卡」，之後提供辦理該小額信用貸款所需之
    資料，由乙○○在麥克現金卡申請書（含小額信用貸款契約
    暨約定書）上代其填寫，再由被告親自在該等文件上簽名，
    以此方式施用詐術，使中華商業銀行陷於錯誤，而核發被告
    所申請之現金卡，並使其日後得以將現金卡插入提款機之方
    式貸得現金，隨後被告領取所申辦之現金卡後，即接續於如
    附表所示之時間，以將現金卡插入提款機之方式，向中華商
    業銀行詐得如附表所示金額之現金，屆期後拒不還款，因認
    被告涉犯刑法第三百三十九條第一項之詐欺取財罪及同法第
    三百三十九條之二第一項之以不正方法由自動付款設備取得
    他人之物罪（有關刑法第三百三十九條之二第一項之罪嫌部
    分，起訴事實已載明被告「接續於附表所示之時間，以將現
    金卡插入提款機之方式，向中華商業銀行詐得如附表所示金
    額之現金」等語，然起訴書漏未記載論罪法條，並經蒞庭檢
    察官於本院審理時補充陳明）等罪嫌。
二、按犯罪事實應依證據認定之，無證據不得認定犯罪事實，刑
    事訴訟法第一百五十四條第二項定有明文。復按所謂認定犯
    罪事實之證據，係指足以認定被告確有犯罪行為之積極證據
    而言，該項證據自須適合於被告犯罪事實之認定，始得採為
    斷罪資料；又事實之認定，應憑證據，如未能發現相當證據
    ，或證據不足以證明，自不能以推測或擬制之方法，以為裁
    判基礎，最高法院二十九年上字第三一０五號、四十年臺上
    字第八六號判例著有明文。再按刑法第三百三十九條第一項
    詐欺罪之成立，以意圖為自己或第三人不法所有，以詐術使
    人將本人或第三人之物交付為要件。所謂以詐術使人交付，
    必須被詐欺人因其詐術而陷於錯誤，若其所用方法，不能認
    為詐術，亦不致使人陷於錯誤，即不構成該罪（最高法院四
    十六年臺上字第二六０號判例意旨參照）。另按刑法第三百
    三十九條之二第一項之罪，係以行為人意圖為自己或第三人
    不法之所有，以不正方法由自動付款設備取得他人之物，若
    所用之方法並無不正，自無成立該罪之餘地。
三、公訴人認被告涉有上開詐欺取財及以不正方法由自動付款設
    備取得他人之物等罪嫌，主要無非係以證人乙○○、周富祥
    、黃怡萍等人於警、偵訊之證述，並有內政部警政署刑事警
    察局鑑定書、麥克現金卡申請書（含小額信用貸款契約暨約
    定書）、中華商業銀行交易明細資料、麥克現金卡領用暨申
    請總約定書各一份在卷為其論據；然訊據被告堅決否認涉有
    上開罪嫌，辯稱：伊並無施用詐術申辦現金卡，且伊以上開
    現金卡預借如附表所示款項之期間，係在「韋士頓專業剪燙
    店」擔任設計師，有固定之收入，有能力清償借款，後來係
    因其生病離職，才暫未能償還上開借款，且伊於離職後，就
    未再以上開現金卡借款，無詐欺及以不正方法由自動付款設
    備取得他人之物之犯行等語。經查：
（一）證人即中華商業銀行外包特約行銷商人員乙○○於本院審
      理時證稱：被告前開中華商業銀行麥克現金卡係其代為向
      銀行送件申請，申辦前開現金卡之資格只要年滿二十歲，
      以卡辦卡，即只要有任何一家銀行的信用卡就符合申請要
      件，經其查證之結果，被告當時確有申請書上所載之信用
      卡，且申請書上所填載之被告年籍、住居所、職業、收入
      等資料，經其查證之結果均無不實，其送件後係由中華商
      業銀行徵信後核卡等語。是被告既無以不實之資料填載申
      請書，且已符合申辦前開現金卡之要件，自難認被告有何
      施用詐術之行為，且被告申請上開現金卡係經中華商業銀
      行人員徵信審核後而予以發卡，亦難認上開銀行人員有何
      陷於錯誤之情形。
（二）又被告取得前開現金卡後，曾先、後於九十二年十二月二
      日、九十三年二月九日、同年三月二十二日、同年四月二
      十九日、同年六月七日及同年七月二十日，分別繳付三千
      元，及於九十三年一月二日繳付三千五百元還款，且被告
      於九十三年五月四日尚得以前開現金卡借款一千六百元等
      情，有前開現金卡之交易還款明細一份在卷可稽，堪認中
      華商業銀行係認被告上開還款之時間、金額符合與被告間
      申辦信用卡約定書所定之還款條件，否則自無可能繼續使
      被告持前揭現金卡續為借款之理。而被告申辦上開現金卡
      既無施用詐術使中華商業銀行人員陷於錯誤而發卡之情事
      ，已敘明如前，則被告以正當之方法取得上開現金卡，並
      依與前開銀行間有關申辦使用信用卡之約定而以該現金卡
      插入提款機預借現金，實難認被告有何以「不正」方法由
      自動付款設備取得他人之物之犯行。
（三）再被告堅稱：伊在申辦前開現金卡及以該現金卡預借現金
      時，係在「韋士頓專業剪燙店」擔任設計師，有固定之收
      入及還款能力，後來係因於九十三年七月間因生病離職，
      才暫未能償還上開現金卡之借款，主觀上並無為自己不法
      所有之意圖等語，徵以證人即與被告同任職於上開剪燙店
      之黃怡萍於警詢時證稱：其與被告在九十二年過完年後就
      開始一起在「韋士頓專業剪燙店」工作，一直到九十三年
      八月間才沒有一起當同事等語，堪認被告上開供述並非虛
      妄而為可信，且被告於申辦前揭現金卡及預借現金之際，
      既有正當之工作及固定之收入，縱被告自承伊於辦卡之前
      有積欠銀行十餘萬元之債務，亦尚難遽認被告有何無償債
      能力之情事，又被告嗣確已將如附表所示之借款清償完畢
      【該債務後由中華商業銀行轉讓與翊豐資產管理股份有限
      公司（以下簡稱翊豐公司）收取】，有翊豐公司出具之清
      償證明協議書一紙在卷可憑，益徵被告於申辦前開現金卡
      及以該現金卡預借現金之際，主觀上並無不法所有意圖。
      而被告最後一次以上開現金卡借款之時間為九十三年五月
      四日（見附表編號十一），距離被告犯上開經本院判決有
      罪之未指定犯人誣告罪之行為時間即九十四年二月五日，
      已相距逾九個月之久，且被告為上開未指定犯人誣告罪之
      動機，係因恐男友知悉而不悅，已據被告供明在卷，尚難
      認被告於申辦現金卡及以該卡預借現金之際，已有以犯未
      指定犯人誣告罪為其逃避債務手段而有詐欺取財或以不正
      方法由自動付款設備取得他人之物之犯意。
（四）另公訴人起訴書所引之前開證據，均僅足以認定被告有向
      中華商業銀行申辦信用卡及以該卡預借現金之事實，尚無
      法作為被告有何詐欺取財及以不正方法由自動付款設備取
      得他人之物犯行之事證。此外，復查無其他積極確切之證
      據，足資證明被告有何公訴人起訴書所載之詐欺取財及以
      不正方法由自動付款設備取得他人之物之犯行，不能證明
      被告犯罪，揆諸前開說明，自應諭知被告無罪，以免冤抑
      。
據上論斷，應依刑事訴訟法第二百九十九條第一項前段、第三百
零一條第一項，刑法第一百七十一條第一項、第一百七十二條、
第四十一條第一項前段，罰金罰鍰提高標準條例第一條前段、第
二條，判決如主文。
本案經檢察官高如應到庭執行職務
中    華    民    國  九十五  年    五  月    十八    日
                  刑事第二庭    審判長法官  王義閔
                                法      官  鄭舜元
                                法      官  李雅俐
以上正本證明與原本無異。
如不服本判決，應於判決送達後十日內，向本院提出上訴狀（須
附繕本）。
中    華    民    國  九十五  年    五  月    十八    日
                                法院書記官  陳秀娟
附錄論罪科刑法條：
刑法第一百七十一條第一項：
未指定犯人，而向該管公務員誣告犯罪者，處一年以下有期徒刑
、拘役或三百元以下罰金。
刑法第一百七十二條：
犯第一百六十八條至第一百七十一條之罪，於所虛偽陳述或所誣
告之案件，裁判或懲戒處分確定前自白者，減輕或免除其刑。
附表：
  ┌──┬────────┬─────────┐
  │編號│時            間│金    額（新臺幣）│
  ├──┼────────┼─────────┤
  │ 1  │92年10月25日    │20,000            │
  ├──┼────────┼─────────┤
  │ 2  │92年11月3日     │20,000            │
  ├──┼────────┼─────────┤
  │ 3  │92年11月24日    │20,000            │
  │    │(起訴書誤載為   │                  │
  │    │92年12月1日)    │                  │
  ├──┼────────┼─────────┤
  │ 4  │92年12月1日     │20,000            │
  ├──┼────────┼─────────┤
  │ 5  │92年12月8日     │5,000             │
  ├──┼────────┼─────────┤
  │ 6  │93年1月2日      │5,000             │
  ├──┼────────┼─────────┤
  │ 7  │93年1月5日      │5,000             │
  ├──┼────────┼─────────┤
  │ 8  │93年1月16日     │8,000             │
  ├──┼────────┼─────────┤
  │ 9  │93年3月15日     │1,000             │
  ├──┼────────┼─────────┤
  │ 10 │93年3月26日     │1,000             │
  ├──┼────────┼─────────┤
  │ 11 │93年5月4日      │1,600             │
  ├──┼────────┼─────────┤
  │    │合      計      │106,600           │
  └──┴────────┴─────────┘


司法院資訊處製作；財團法人民間司法改革基金會備份。
